臺灣新北地方法院刑事裁定　　　　　　110年度聲判字第146號
聲　請　人　車參聖
代　理　人　楊沛生律師　　　　　　　　　
被　　　告　朱勇強


上列聲請人即告訴人因告訴被告詐欺案件，不服臺灣高等檢察署
於中華民國110年9月29日110年度上聲議字第7675號駁回聲請再
議之處分（原不起訴處分案號：臺灣新北地方檢察署110年度偵
字第60號），聲請交付審判，本院裁定如下：
    主  文
聲請駁回。
    理  由
一、聲請交付審判意旨如附件之刑事聲請交付審判狀及刑事交付
    審判補充理由狀，（下稱本件聲請狀）所載。
二、按告訴人不服上級法院檢察署檢察長或檢察總長認再議為無
    理由而駁回之處分者，得於接受處分書後10日內委任律師提
    出理由狀，向該管第一審法院聲請交付審判；法院認交付審
    判之聲請不合法或無理由者，應駁回之，刑事訴訟法第258
    條之1 第1 項、第258 條之3 第2 項前段分別定有明文。經
    查，本件聲請人即告訴人（下稱聲請人）車參聖於民國109
    年7月24日，以被告朱勇強涉有詐欺罪嫌，向臺灣新北地方
    檢察署（下稱新北地檢署）提出告訴，新北地檢署檢察官偵
    查後，以110年度偵字第60號不起訴處分書為不起訴處分，
    聲請人不服而聲請再議，經臺灣高等檢察署（下稱高檢署）
    檢察長於民國110年9月29日以110年度上聲議字第7675號處
    分書駁回聲請人再議之聲請，該駁回再議處分書並於110年
    10月5日送達於被告住所，業經本院依職權調取前揭偵查卷
    宗查證無誤，並有送達證書影本附卷可稽，而聲請人於110
    年10月12日委任律師向本院聲請交付審判，此有本件聲請狀
    上本院收狀章戳及委任狀等在卷可憑，是本件聲請交付審判
    程式合於前揭法定程式要件，合先敘明。
三、惟按刑事訴訟法第258條之1規定，告訴人得向法院聲請交
    付審判，此係對於檢察官不起訴或緩起訴裁量權制衡之1 種
    外部監督機制，此時，法院僅在就檢察官所為不起訴或緩起
    訴之處分是否正確加以審查，以防止檢察機關濫權。依此立
    法精神，同法第258 條之3 第3 項規定：法院就交付審判之
    聲請為裁定前，得為必要之調查等語，其所謂得為必要之調
    查，係指調查證據之範圍應以偵查中曾顯現者為限，不可就
    新提出之證據再為調查，亦不可蒐集偵查卷以外之證據，否
    則將與刑事訴訟法第260 條之再行起訴規定混淆不清（臺灣
    高等法院91年4 月25日刑庭會議法律問題研討意見參照）。
    又法院於審查交付審判之聲請有無理由時，除認為告訴人所
    指摘不利被告之事證未經檢察機關詳為調查或斟酌，或不起
    訴處分書所載理由違背經驗法則、論理法則或其他證據法則
    者外，不宜率予裁定交付審判（法院辦理刑事訴訟案件應行
    注意事項第134 點參照）。至上開所謂告訴人所指摘不利被
    告之事證未經檢察機關詳為調查，係指告訴人所提出請求調
    查之證據，檢察官未予調查，且若經調查，即足以動搖原偵
    查檢察官事實之認定及處分之決定，倘調查結果，尚不足以
    動搖原事實之認定及處分之決定者，仍不能率予交付審判。
四、經查：
  ㈠聲請人原告訴意旨略以：聲請人係外科醫師，平日對命理多
    所愛好及涉獵，107年年初，上網瀏覽，得知林晉德（自號
    鐵版真人）在網路上刊登廣告，自述由恭鑑老人傳授鐵版神
    數（屬逍遙派）。聲請人觀其網站上之電視訪問，以及其網
    站上對於逍遙派論命法則之介紹，覺其算命法甚神奇，遂於
    107年元月某日，至林晉德住所付費請其批命。聲請人深覺
    好奇，而想學習，遂再拜訪林晉德，請其傳授鐵版神數算命
    法。林晉德原開價學費2400萬元，經聲請人講價後改為2000
    萬元成交，然尚未拜師及交付學費，林晉德即重病住院而作
    罷。聲請人因在林晉德之網路訪問中得知林晉德有4位弟子
    ，其中被告朱勇強為其翹楚，又為中華華人世界易經堪輿學
    會、中國鐵版神數學會理事長，乃於107年10月某日前往拜
    訪被告朱勇強，表明欲學習鐵版神數逍遙派算命法，被告表
    明其為林晉德之公開傳人，得其真傳及全部資料，願意傳授
    ，聲請人乃拜被告為師，學習鐵版神數逍遙派算命法，學費
    則聲請人告知2000萬元，被告遂開價以此金額教授。自107
    年10月10日至109年7月24日間止，上課大約10次，每次1小
    時至1小時30分，被告交付講義、條文（讖語）數冊由聲請
    人自行閱讀，又交付林晉德已算好之數百則命譜，交聲請人
    自行研究、練習，及其所授之金口訣。109年6月上課時，聲
    請人要求被告為其算命，6月30日被告拿出命譜及算法，被
    告稱該命譜係向林晉德所取得，係拿其他與聲請人同時間出
    生，且已算好之四份命譜中，湊幾條命理條文，湊為聲請人
    命譜，聲請人深覺狐疑，且被告亦未提出推算規則及算法，
    所為回答均閃爍其詞，至此聲請人方知被告根本不懂所謂逍
    遙派論命規則，被告所傳授的即為假的鐵版神數，不是真的
    ，並收取告訴人2000萬元之高額學費等語，因認被告所為涉
    犯刑法第339條第1項之詐欺取財罪嫌云云。
  ㈡按犯罪事實應依證據認定之，無證據不得認定犯罪事實，刑
    事訴訟法第154條第2項定有明文。又告訴人之告訴，係以使
    被告受刑事訴追為目的，是其陳述是否與事實相符，仍應調
    查其他證據以資審認，且認定不利於被告之事實，須依積極
    證據，苟積極證據不足為不利於被告事實之認定時，即應為
    有利於被告之認定，最高法院52年台上字第1300號判例及30
    年上字第816號判例可資參照。再按刑法第339條第1項詐欺
    罪之成立，以意圖為自己或第三人不法所有，以詐術使人將
    本人或第三人之物交付為要件。所謂以詐術使人交付，必須
    被詐欺人因其詐術而陷於錯誤，若其所用方法，不能認為詐
    術，亦不致使人陷於錯誤，即不構成該罪。最高法院46年台
    上字第260號判例可資參照。再刑法之詐欺取財罪，必須行
    為人自始意圖不法所有，以客觀上足以使人陷於錯誤之手段
    ，欺矇被害人使為財物之交付，始足當之。
  ㈢被告朱勇強堅決否認有何詐欺犯行，辯稱：伊確實有於2017
    年10月9日從聲請人車參聖那收到現金2,000萬元。伊教告訴
    人的東西是否可以算的準，是自由心證。伊與林晉德是師徒
    ，也是師兄弟，伊是他的傳承人。本件是聲請人自己說他看
    網路，三番兩次打電話給伊，說林晉德答應要教他，並把同
    意書給伊看（庭呈逍遙派鐵版神數受教同意書），所以伊就
    按照選購資料裡的壓箱密笈傳給他，且這張是3000萬的，但
    他那邊是2000萬的，因為林晉德傳人家是用2000萬傳，但林
    晉德叫伊傳3000萬的，伊有答應林晉德。伊對外名稱朱膺，
    這是堪輿老師給伊的名字，林晉德藝名是林炎成。伊教給聲
    請人的都是有憑有據，是傳家之寶，故需要花2000萬學，伊
    按照流程都傳給他了，這些東西外面沒有的，他學到的怎麼
    還給伊，伊按照同意書應該是3到6個月可以學完，但他學快
    兩年，中間還沒有來上課，作業也沒有寫，伊是配合他，已
    將命理資料及口訣都交付予告訴人，係聲請人自己不會算才
    覺得詐騙，且同意書上面有寫不能退費等語，並提出逍遙派
    鐵版神數受教同意書、被告以聲請人所提供其個人及父母生
    辰八字等資料，宣稱以正統鐵版神數批命法批算之命格全批
    書、鐵版神數逍遙派格局新版各1份等以資佐證（見110年度
    偵字第60號偵查卷第155至542頁）。
  ㈣聲請人於偵查中自陳：伊在網路上看到林晉德關於鐵版神數
    的網頁，他說是依照人的出生年月日、父母、兄弟、配偶、
    子女生肖，每個生肖有參數，配合一個15排的算盤，把參數
    轉換為基本數，這樣排列組合很多，每個人參數都不一樣，
    基本數出來後用八卦法則，可以變出很多數字，有一本書去
    對數字，就可以推出命來。伊之所以願意花2000萬向被告學
    ，是因為伊先找林晉德算，他一算算出伊配偶的姓，讓伊嚇
    一跳。後來伊聽到林晉德有在教人，且在網路上有很多林晉
    德的專訪，伊覺得很獨特就想學，但林晉德說他生病了沒有
    要教了，伊上林晉德網路看到他有得意弟子朱膺，伊再聯絡
    朱勇強，伊跟朱勇強確認是不是林晉德弟子，可否學到逍遙
    派的算法，朱勇強說沒有問題，伊當時有跟林晉德講要學，
    林晉德開2500萬伊殺到2000萬，伊就跟朱勇強說2000萬，朱
    勇強就說好。交錢的時間地點如朱勇強所述會覺得被騙，是
    因為他講的同意書伊交2000萬之前都沒看過，且他教的內容
    與網路上講的不一樣，他沒有提到兄弟、配偶、子女生肖，
    這樣基本數無法出來，卻要伊算乾坤大父母數，但伊明明就
    會了，伊就懷疑他根本不會等語（見同上偵查卷第135至136
    頁）。
  ㈤依上開聲請人所述，聲請人原係欲向林晉德學習逍遙派的算
    法，並業已談妥2000萬之教學費用，嗣因林晉德重病無法傳
    授，聲請人復自行輾轉經由網路資訊，主動尋得被告資訊並
    以之聯繫被告，向被告表明欲以先前與林晉德所談妥之2000
    萬之教學費用，轉向被告學習乙情，應堪認定，而聲請人係
    55年次出生，從事外科醫師工作，於案發當時正是年富力強
    ，久歷世事之際，且係從事醫療業，自知應對被告是否具有
    該門術數之授課能力，有所評斷考核後，再行付款之理，況
    告訴人本件支付之費用高達2000萬元，實難認聲請人在未進
    行任何考核步驟下，即貿然付款，依此所述，實無憑據足認
    聲請人交付被告上開2000萬元，與被告向聲請人提供之授業
    ，二者間有不符情形，是被告朱勇強既有向告訴人為授業之
    行為，尚難認其有何施用詐術之詐欺行為。
  ㈥聲請人偵查中自陳：伊在網路上看到林晉德關於鐵版神數的
    網頁，他說是依照人的出生年月日、父母、兄弟、配偶、子
    女生肖，每個生肖有參數，配合一個15排的算盤，把參數轉
    換為基本數，這樣排列組合很多，每個人參數都不一樣，基
    本數出來後用八卦法則，可以變出很多數字，有一本書去對
    數字，就可以推出命來。伊之所以願意花2000萬向被告學，
    是因為伊先找林晉德算，他一算算出伊配偶的姓，讓伊嚇一
    跳。後來伊聽到林晉德有在教人，且在網路上有很多林晉德
    的專訪，伊覺得很獨特就想學，但林晉德說他生病了沒有要
    教了，伊上林晉德網路看到他有得意弟子朱膺，伊再聯絡朱
    勇強，伊跟朱勇強確認是不是林晉德弟子，可否學到逍遙派
    的算法，朱勇強說沒有問題，伊當時有跟林晉德講要學，林
    晉德開2500萬伊殺到2000萬，伊就跟朱勇強說2000萬，朱勇
    強就說好。交錢的時間地點如朱勇強所述等語。是以，本件
    係聲請人主動尋得被告資訊，並主動與被告聯繫，向被告表
    明欲以先前與林晉德所談妥之2000萬元之教學費用，轉向被
    告學習乙情，則被告並無趁聲請人處於煩惱焦慮或不幸的狀
    態下，以煽起聲請人之不安感及懼怕心理，壓制聲請人之理
    性思考空間，使聲請人作成損害於己之決定，因而取得與社
    會一般合理範圍顯不相當之財產之行為可言，此應堪認定。
    縱被告履行教學內容及成效未如聲請人預期，仍屬民事債務
    不履行之責任，本件未見被告有何施用詐術使聲請人陷入錯
    誤，亦難僅憑聲請人不認可被告所交付之命譜及算法，即逕
    認被告主觀上有何不法所有意圖，難認被告涉有詐欺犯行。
    再者，被告於110年1月25日開庭後，業於110年3月17日具狀
    陳報被告就聲請人所提供個人及父母之生辰八字等資料，以
    正統鐵版神數批命法批算聲請人之命格全批書表乙份予檢察
    官參酌調查，難認被告有何施用詐術之犯行。
  ㈦又風水、命理、卜卦、算命、改運、擲筊、請問神明鬼神、
    法事施作、祭改、風水等傳統民俗行為，原本即屬個人信仰
    之表現，又宗教命理鬼神之說，其效果之有無及強弱，本無
    從進行科學上及客觀上之驗證，而聲請人係具有社會經驗及
    受有良好教育之成年人，已如前述，自得本於自由意志判斷
    ，決定是否接受及相信此類宗教服務，即不能僅因其嗣後不
    再相信被告，或覺得被告算不準、教不好、教得不對，即率
    認被告在案發當時對其提供之教學構成「詐術」，而任以刑
    法詐欺罪責相繩。本件實屬債務不履行之民事糾紛，與刑事
    犯罪無涉，聲請人如認權益受損，應循民事途徑謀求救濟。
  ㈧前開不起訴處分及駁回再議理由暨相關事證，業經本院調閱
    前開卷證核閱屬實，就本件為何認定被告所詐欺案件罪嫌不
    足，前開不起訴處分書及駁回再議處分書皆已詳細論列說明
    ，而檢察官為不起訴處分及駁回再議之理由，並無任何明顯
    違背經驗法則、論理法則或其他證據法則之情事。從而，本
    院認本件檢察機關業經詳為調查或斟酌，是聲請人就本件不
    起訴處分及本件再議駁回處分已詳加斟酌之事，再執前詞聲
    請交付審判，洵無足採，揆諸前揭說明，堪認本件交付審判
    之聲請為無理由，應予駁回。
五、依刑事訴訟法第258條之3第2項前段，裁定如主文。
中    華    民    國   110    年    12    月    3     日
                  刑事第五庭   審判長法  官   胡堅勤
                                     法  官   賴昱志
                                     法  官   王筱維
以上正本證明與原本無異
不得抗告。
                                     書記官   林蔚然
中    華    民    國   110    年    12    月    3     日